臺灣桃園地方法院民事判決　　　　　　　 92年度訴字第803號
原　　　告　　丙○○　民國7.
　　　　　　　　　　　　11樓.
兼法定代理人　癸○○
　　　　　　　卯○○
共　　　同
訴訟代理人　邱清銜律師
複　代理人　洪俊明律師
被　　　告　辛○○　　身證統一.
　　　　　　王丁○○
共　　　同
訴訟代理人　乙○○
被　　　告　庚○○
　　　　　　甲○○
　　　　　　己○○
　　　　　　戊○○
　　　　　　　　　　7弄4號1.
上六人共同
訴訟代理人　楊沛生律師
複　代理人　涂成樞
被　　　告　壬○○
　　　　　　寅○○○
　　　　　　丑○○○
　　　　　　子○○
上列當事人間請求損害賠償事件，本院於民國94年8 月3 日言詞
辯論終結，判決如下：
    主  文
原告之訴及其假執行之聲請均駁回。
訴訟費用由原告負擔。
    事實及理由
一、按訴狀送達後，原告不得將原訴變更或追加他訴，但請求之
    基礎事實同一者，或因擴張或減縮應受判決事項之聲明者，
    不在此限，民事訴訟法第255 條第1 項第2 款、第3 款定有
    明文。本件原告起訴原請求被告林姜景妹、辛○○、王丁○○應連帶給付原告新台幣（下同）1,320,000 元，及自起訴
    狀繕本送達被告之翌日起至清償日止，按年息5%計算之利息
    ，嗣經本院行使闡明權後，因林姜景妹已於民國88年5 月25
    日死亡，爰於92年7 月16日更正被告為林姜景妹之繼承人即
    被告辛○○、王丁○○、庚○○、甲○○、己○○、戊○○
    、壬○○、寅○○○、丑○○○、子○○，其所據之基礎事
    實同一，揆諸上揭法律規定，其所為當事人之追加，自應准
    許。續於94年5 月6 日將其聲明減縮為請求被告應連帶給付
    原告丙○○、癸○○、卯○○各385,000 元，及自起訴狀繕
    本送達被告之翌日起至清償日止，按年息5%計算之利息，核
    屬減縮應受判決事項之聲明，依上揭規定，應予准許，又本
    件被告壬○○經合法通知，無正當理由未於言詞辯論期日到
    場，核無民事訴訟法第386 條所列各款之情形，爰依原告聲
    請，由其一造辯論而為判決。
二、原告起訴主張：(一)林姜景妹確有親口同意將其所有坐落桃園
    縣楊梅鎮○○○段埔心小段33之456 號土地及其上同小段38
    90建號建物（下稱系爭不動產）贈與給原告癸○○，並親自
    到代書事務所委託辦理過戶等情，惟林姜景妹明知卻於86年
    3 月13日以原告林永誦乘其年邁，邀其同至戶政事務所辦理
    印鑑證明，嗣未經其同意擅將系爭不動產辦理贈與登記予原
    告三人虛偽不實之理由，向本院聲請假處分（案號為86年度
    全字第637 號），並於86年5 月8 日向本院聲請假處分執行
    （案號為86年度執全字第757 號）查封原告所有系爭不動產
    ，禁止原告為讓與、設定抵押、出租及其他一切處分行為。
    同年6 月16日對原告癸○○、卯○○提起偽造文書之自訴，
    嗣其死亡，被告辛○○、王丁○○更以其承受訴訟人之身分
    於90年6 月20日向刑事案件繫屬之台灣高等法院（案號89年
    度上更(一)字第1220號）提起刑事附帶民事訴訟（案號為90年
    附民字第236 號），惟刑事偽造文書部分業經台灣高等法院
    於91年6 月18日以89年度上更(一)字第1220號判處原告癸○○
    、卯○○無罪並於同年7 月25日確定在案，而刑事附帶民事
    訴訟部分亦經台灣高等法院於91年6 月18日駁回確定在案，
    林姜景妹意圖侵害原告之權利，前所為之假處分已無理由，
    惟林姜景妹死亡後之繼承人即被告並未聲請撤銷假處分之執
    行，原告爰於92年3 月24日向本院聲請撤銷假處分之執行，
    本院於同年4 月21日塗銷查封。(二)系爭不動產原告於85年10
    月28日即出租予訴外人張傳謙，租賃期間自85年10月28日起
    至86年10月27日止，租金每月20,000元，並經本院以85年度
    公字第7673號公證在案，然因遭林姜景妹聲請假處分執行後
    ，訴外人張傳謙即表不願承租，且迄今因原告不得為出租處
    分，致原告自86年10月28日起至92年4 月止，共計損失1,32
    0,000 元。(三)林姜景妹已於88年5 月23日死亡，原告林永誦
    及被告等共有8 人為其繼承人，是原告請求金額1,320,000
    元扣除原告癸○○之應繼分部分即165,000 元（1,320,000
    ÷8）後 餘1,155,000 元（1,320,000 －165, 000），系爭
    不動產原告應有部分各1/3 ，則原告各得請求之金額為385,
    00 0元（1,155,000 ÷3）， 爰依民法第184 條第1 項前段
    、第1148條規定，提起本件訴訟等語。並聲明：(一)被告應連
    帶給付原告各385,000 元，及均自起訴狀繕本送達之翌日起
    至清償日止，按年息5%計算之利息。(二)請准供擔保宣告假執
    行。
三、被告辛○○、王丁○○、庚○○、甲○○、己○○、戊○○
    則以：(一)依本件贈與行為時之民法第407 條規定，不動產贈
    與須經移轉登記始生效力，是原告縱曾獲林姜景妹口頭應允
    ，惟非經林姜景妹親自或授權代理人領取印鑑證明，而完成
    系爭不動產之贈與移轉登記，仍屬無效贈與。林姜景妹以本
    屬其所有之系爭不動產為假處分，並無損害原告之利益，又
    刑事偽造文書部分雖判處原告無罪，然並不等同原告確無欺
    瞞林姜景妹而為贈與移轉登記，原告無法證明林姜景妹確曾
    授權領取印鑑證明辦理贈與移轉登記，則林姜景妹所為假處
    分之聲請並無任何故意過失可言。(二)原告主張每月20,000元
    之租金損害係民法第216 條之預期利益，原告自應舉證證明
    自86年10月28日起至92年4 月28 日 止，系爭不動產處於可
    得出租，且又有人願意承租之狀態，即未獲得租金與假處分
    間具有因果關係，原告未舉證證明受有損害，其訴應予駁回
    。(三)原告請求之租金損害，依最高法院43年度台上字第392
    號、59年度台上字第793 號判例意旨，不得逾土地法第97條
    規定之限制，系爭建物課稅現值為544,500 元，依北區國稅
    局92年10月15日函所示，系爭土地租金依土地申報地價5%計
    算，則系爭不動產每月租金應為4,285 元，原告逾此部分之
    請求，應予駁回。另原告提出之其與盧秀桃間經公證之房屋
    租賃契約，其標的物、租賃之時間與系爭不動產不同，原告
    自不得參以前開租約之租金作為本件請求之依據。(四)假處分
    之本案訴訟即刑事附帶民事訴訟係於91年6 月20日判決駁回
    確定，依通常收受判決及辦理撤銷假處分裁定暨強制執行時
    間各約1 個月，原告應早於91年8 月20日即得辦妥系爭不動
    產啟封手續，是縱使被告應負損害賠償責任，應僅至91年8
    月份，逾此部分，純係原告之過失造成，應予酌減並駁回之
    等語，資為抗辯。並聲明：(一)駁回原告之訴及其假執行之聲
    請。(二)如受不利之判決，願供擔保請准宣告免為假執行。
　　被告寅○○○、丑○○○、子○○則以：本件訴訟緣起於被
    告辛○○、王丁○○唆使林姜景妹或冒用林姜景妹之名義提
    起前揭偽造文書之自訴及假處分聲請，嗣林姜景妹死亡後，
    被告辛○○、王丁○○即承受訴訟，造成原告之巨額損失，
    是以應由被告辛○○、王丁○○負擔損害賠償責任，且假處
    分之效力應不及於查封前之出租行為，是原告與訴外人張傳
    謙終止租約，並非因假處分所致，原告不得請求賠償等語為
    辯。並聲明駁回原告之訴。
    被告壬○○則以：其並未繼承任何權利，則亦不應繼承任何
    債務等語置辯。
四、兩造不爭執部分：
    (一)林姜景妹為兩造之母，其於86年3 月13日以原告林永誦乘
      其年邁，邀其同至戶政事務所辦理印鑑證明，嗣未經其同
      意擅將系爭不動產辦理贈與登記予原告三人為由，向本院
      聲請假處分（案號為86年度全字第637 號），並於86年5
      月8 日向本院聲請假處分執行（案號為86年度執全字第75
      7 號）查封原告所有系爭不動產，禁止原告為讓與、設定
      抵押、出租及其他一切處分行為。同年6 月16日對原告癸○○、卯○○提起偽造文書之自訴，嗣其死亡，被告辛○○、王丁○○以其承受訴訟人之身分於90年6 月20日向刑
      事案件繫屬之台灣高等法院（案號89年度上更(一)字第1220
      號）提起刑事附帶民事訴訟（案號為90年附民字第236 號
      ），惟刑事偽造文書部分業經台灣高等法院於91年6 月18
      日以89年度上更(一)字第1220號判處原告癸○○、卯○○無
      罪並於同年7 月25日確定在案，而刑事附帶民事訴訟部分
      亦經台灣高等法院於91年6 月18日駁回確定在案。林姜景
      妹之繼承人即被告並未聲請撤銷假處分之執行，原告於92
      年3 月24日向本院聲請撤銷假處分之執行，本院於同年4
      月21日塗銷查封。
    (二)系爭不動產原告於85年10月28日即出租予訴外人張傳謙，
      租賃期間自85年10月28日起至86年10月27日止，租金每月
      20,000元，並經本院公證處以85年度公字第7673號公證在
      案。
    (三)系爭房屋93年度課稅現值為544,500元。
五、兩造爭執部分：
　　(一)兩造之被繼承人林姜景妹有無故意？
　　(二)原告是否受有租金損害？
　　經查：
　　(一)按因侵權行為所發生之損害賠償請求權，以有故意或過失
　　　不法侵害於他人權利，或故意以背於善良風俗之方法，加
  　　損害於他人為成立要件。此觀民法第184 條第1 項規定即
    　明。依此規定分析，侵權行為之成立，應具備客觀要件及
      主觀要件。客觀要件須：(1)有自己的加害行為，即侵害係
      出於自己之行為者，惟自己之行為包括利用他人無意識的
      行為，故利用無責任能力或無故意過失者之行為，以加害
      他人之權利，仍為自己的加害行為，例如，假扣押或假處
      分的執行程序以侵害他人之行為。(2)行為須不法，侵害權
      利者，即係違反權利不可侵之義務，亦即違反法律禁止之
      規定，應屬不法。(3)侵害權利，所謂權利係指既存法律體
　    系所明認之私權而言，凡屬私權之行使或享有受到妨害，
      即屬權利被侵害。(4)發生損害，即既存財產的減少及現存
      財產應增加而未增加。蓋侵權行為之責任，以彌補損害為
      目的，倘無損害，則行為雖屬違法，亦不發生損害賠償問
      題。(5)須加害行為與損害間有因果關係。主觀要件須：(1)
      有侵權行為能力，對於自己的行為，為不法侵害他人權利
      或利益之行為，有正常認識之能力。(2)須有故意或過失即
      意思責任，所謂故意係指行為人對於構成侵權行為之事實
      ，明知並有意使其發生或預見其發生，而其發生並不違背
      其本意而言。若對於客觀上之違法事實有所認識，則雖不
      認識行為之違法性，仍足構成故意。本件據承辦系爭不動
      產移轉登記之代書范智康（原名范金標）於本院刑事庭86
      年10月1 日審理時曾到庭證稱：「（問：是林姜景妹和癸○○到你事務所辦理贈與手續？）是。（你辦系爭建物的
      過戶手續，林章火（兩造之父親）有否到你事務所？）有
      ，（問：當初是誰找你辦贈與手續？）癸○○說他父親有
      一筆土地要過戶給他，需何手續，我向他說明後，要辦手
      續時，是林章火和癸○○一起到我代書事務所辦的，（問
      ：為何贈與契約上沒蓋林章火的章？）因當時土地是登記
      在林姜景妹之名義，所以辦贈與時，因所有權人是林姜景
      妹，所以才蓋林姜景妹之印章，沒蓋林章火之印章。．．
      ．林章火和林姜景妹都有到我事務所來辦理移轉事宜。」
      等語；訴外人林於作即兩造同父異母之兄（於本院刑事庭
      86年12月22日審理時證稱：「是我母親（指繼母林姜景妹
      ）自己同意過戶給我弟弟（指癸○○）的，在我父親未過
      世前，就已辦好過戶手續了，但尚未過戶前，我有反對將
      系爭建物過戶給癸○○．．．我平常回家看父母親時，在
      和他們交談間，有聽母親說要將系爭建物過戶給癸○○，
      但我有用言語來反對。（問：你反對你母親將系爭房子過
      戶給癸○○，你母親怎麼說？）他說房子是他的，他要過
      戶給誰就給誰。．．．（辛○○是否有反對？）沒有，我
      父親病重住在癸○○家時，有一天晚上辛○○去看我父親
      （當時我也在場）因和癸○○發生口角，辛○○就說要不
      是他當初同意，系爭房子如何會過戶給癸○○。」等語；
      被告林玉嬌於同日訊問時亦到庭證稱：「（問：你母親有
      否同意將系爭房子要過戶給癸○○？）我父親尚未過世前
      ，就說要將系爭房子過戶給癸○○，我母親也這樣講，（
      是否有聽到有人反對將房子過戶給癸○○？）沒有，（問
      ：辛○○是否有反對？）沒有，在我父親尚未過世前，辛○○也沒反對，在我父親過世後，辛○○才開始反對。」
      等語；被告林玉裳於同日訊問時亦到庭證稱：「（問：系
      爭房子你母親為何會過戶給癸○○？）我父母親都說系爭
      房子以後如辦繼承再過戶，要蓋十三個印章，怕以後有糾
      紛，而癸○○手又不方便，又沒房子，所以父母親都同意
      將房子過戶給癸○○．．．（當時是否有人反對？）沒有
      。」等語（詳本院86年度自字第133 號刑事卷第85、156
      、15 7頁正、反面）；代書范智康、訴外人林於作嗣於台
      灣高等法院刑事庭受命法官91年5 月3 日調查時，復分別
      到庭證稱：「當時是癸○○夫妻來委託我辦的，當時我要
      求要有印鑑證明和本人來才能辦，後來有來一位老太太，
      是他們幾位的媽媽，長得瘦瘦小小的，當時我有告訴她這
      是要辦她名下的房地過戶給癸○○夫妻及他們的小孩。」
      、「在地院之陳述實在，當時移轉是父母的意思，是我媽
      媽要過給癸○○，我主張要過戶給老二，我媽媽說她的東
      西，她想給誰，不需要我作主，我媽媽不但有表示要過戶
      給癸○○，還很嚴苛的責備我，當時我父親還在，．．．
      八十五年有一天晚上當時我輪值照顧我父親，辛○○跟癸○○說，要不是他（指辛○○）爭取，房子才不會過給他
      （指癸○○），（問：房子過戶給癸○○時，辛○○、丁○○是否知道？）知道，而且還贊成，房子登記在癸○○
      等人名下，是我父親同意的，（問：你母親是否同意？）
      確定有同意。」等語。足證林姜景妹確實有同意將系爭不
      動產以贈與為原因辦理移轉登記予原告。林姜景妹既明知
      原告並無乘其年邁邀其前往戶政事務所辦理印鑑證明，嗣
      又未經其同意擅持印鑑證明至地政事務所將其所有之系爭
      不動產辦理贈與登記而侵害其所有權之情事，竟向本院聲
      請實施假處分查封原告所有之系爭不動產，足證林姜景妹
      向本院聲請假處分之行為顯屬故意甚明。
    (二)次按民事訴訟如係由原告主張權利者，應先負舉證之責，
      若原告不能舉證以證實其主張之事實為真實，則被告就抗
      辯之事實即令不能舉證，亦應駁回原告之請求。又民法第
      216 條規定，損害賠償，除法律另有規定或契約另有訂定
      外，應以填補債權人所受損害及所失利益為限。依通常情
      形，或依已定之計劃、設備或其他特別情事，可得預期之
      利益，視為所失利益。該條所稱之「所失利益」，固非以
      現實有此具體利益為限，惟該可得預期之利益亦非指僅有
      取得利益之希望或可能為已足，尚須依通常情形，或依已
      定之計劃、設備或其他特別情事，有客觀之確定性始得稱
      之。本件原告固提出經本院公證處公證之租賃契約書主張
      系爭不動產於兩造之被繼承人林姜景妹向本院聲請假處分
      執行前即85年10月28日則以每月租金22,000元出租予訴外
      人張傳謙，惟因嗣後遭林姜景妹聲請假處分禁止其就系爭
      不動產為出租行為，致訴外人張傳謙於租期屆滿（即86年
      10月27日）後即不再繼續承租，依通常情形，該不動產可
      得之租金，即為原告因林姜景妹聲請假處分所失之利益等
      語，然查原告就訴外人張傳謙原有於租期屆滿時繼續承租
      系爭不動產之事實，並未能舉證以實其說，且原告亦自承
      爭爭不動產於出租予訴外人張傳謙之前係原告林永誦全家
      6 口與父親林章火共同居住使用，足證系爭不動產原告並
      非用以出租收取租金來作為通常之使用，況該假處分裁定
　　　並未禁止原告自行為使用收益之行為，是則原告就系爭不
  　　動產於訴外人張傳謙租期屆滿不願繼續承租時，倘得自行
　    使用收益，而竟任令閒置，且自始復無已定有出租系爭不
      動產之計劃者，尚不得僅因上述假處分裁定載有原告不得
　　　為出租行為，即謂原告依通常情形已有可得之租金，而得
  　　請求被告賠償此項租金「所失之利益」之權利。
    (三)綜上，原告既未因被繼承人林姜景妹向本院聲請假處分執
      行而受有所失利益之損害，則其請求被告連帶給付原告各
      385,000 元，及均自起訴狀繕本送達之翌日起至清償日止
      ，按年息5%計算之利息，即於法無據，應予以駁回。
六、原告之訴既經駁回，其假執行之聲請已失所依附，應併駁回
    之。
七、本件事證已臻明確，原告主張同地段之租金證明、被告過失
    相抵之主張及兩造所提出之各項證據資料，經審酌後，均認
    與判決之基礎無涉，且不影響判決之最後結果，爰不予以一
    一論述，附此敘明。
八、結論：本件原告之訴，為無理由，依民事訴訟法第385 條第
    1項前段、第78 條，判決如主文。
中　　華　　民　　國　　94　　年　　8 　　月　　17　　日
                  民事第一庭    法　官  林淑鳳
以上正本，係照原本作成。
如對本判決上訴，須於判決送達後20日內向本院提出上訴狀
中　　華　　民　　國　　94　　年　　8 　　月　　17　　日
                                書記官  黃楓茹
